臺灣雲林地方法院民事判決
111年度訴字第96號
原      告  聯福資源科技有限公司

法定代理人  孫穗彬  

訴訟代理人  謝耿銘律師
被      告  雲林縣虎尾鎮公所

法定代理人  丁學忠  
訴訟代理人  林金陽律師
上列當事人間請求履行契約事件，本院於民國111年10月11日言
詞辯論終結，判決如下：
    主  文
原告之訴駁回。
訴訟費用由原告負擔。
    事實及理由
一、原告起訴主張：
  ㈠兩造於民國109年3月30日簽立「雲林縣虎尾鎮公所109年至11
    0年度標售資源回收物（玻璃回收物除外）」契約書（下稱
    系爭契約），依系爭契約第3條約定，有效期間為1年，並自
    簽約日起算，故系爭契約業於110年3月30日屆滿，雙方並未
    再續約。
  ㈡依系爭契約第11條約定：「資源回收物其雜質率以每次（日
    ）自甲方（貴公所）資源回收場經粗分類後實際提貨的過磅
    記錄表之總重45%為扣除基準，乙方應自行將處裡後雜質清
    運至甲方垃圾掩埋場，由甲方免費處理，惟回運雜質回收物
    檢查方式為分批抽驗方式...」。亦即經過磅之總重45%為雜
    質，依約應由被告負責處理，而依系爭契約存續期間尚有約
    442.781噸之雜質回收物放置於原告公司處，未經被告處理
    ，據此，系爭契約既已因屆滿而終止，則被告依約應將442.
    781公噸之雜質回收物予以處理。
  ㈢綜上，聲明：被告應收受原告回運雜質回收物442.781公噸。
二、被告辯以：
　㈠依系爭契約第9條約定「乙方（原告）應於每個月10日前將前
    一個月從本鎮載運回去之資源回收物相關後續去化流向及數
    據（含去化重量、項目類別、後端處理之單位）等資料提供
    本所作為統計之依據」。本件履約過程中歷次資源回收提貨
    量、雜質回運率及付款方式均有向原告會計小姐確認，另依
    被告清潔隊雜質率過磅記錄表顯示原告於109年3月至11月均
    有回運紀錄，其中109年12月及110年1月份雜質率均為0，當
    時被告清潔隊均分別以電話及通訊軟體（Line）詢問原告會
    計小姐，渠明確表示該月份均無雜質回運，顯見有關履約計
    算方式係以按月計算，且被告業已逐月與原告核對雜質率，
    並逐月撥付資源回收物變賣所得予被告。今原告申請回運之
    雜質率係已過數月之久，且非單一收受來自被告之資源回收
    物，亦無法證明其雜質是否為被告掩埋場所有，故原告請求
    被告依約應將442.781公噸之雜質回收物予以處理，顯無理
    由。
　㈡依系爭契約第12條約定：乙方（原告）付款之計價方式：「
    實際提貨過磅數-（實際提貨的過磅數×雜質率（0.45）」×
    標售單價（元/公斤），由此可知，雜質率45%僅是計價之依
    據，並非實際產生量，實際產生量係以按月回運數量為準。
    故原告認為45%雜質率為實際回運量，應屬誤認。
　㈢綜上，聲明：原告之訴駁回。
三、兩造不爭執事項
  ㈠兩造於109 年3 月30日簽立「雲林縣虎尾鎮公所109 年至1 1
    0年度標售資源回收物（玻璃回收物除外）」契約，依系爭
    契約第3條約定，有效期間為1 年，並自簽約日起算，故系
    爭契約業於110 年3 月30日屆滿，雙方並未再續約。
  ㈡依系爭契約第11條約定：「資源回收物其雜質率以每次（日
    ）自甲方（貴公所）資源回收場經粗分類後實際提貨的過磅
    記錄表之總重45% 為扣除基準，乙方應自行將處理後雜質清
    運至甲方垃圾掩埋場，由甲方免費處理，惟回運雜質回收物
    檢查方式為分批抽驗方式，一經抽驗發現參雜其他不屬於本
    隊之資源回收物，本隊有權利令其退運拒收」。
  ㈢109 年4 月至110 年3 月間原告給付被告之金額如本院卷23
    頁附表「新舊料總金額欄」所載。
四、兩造爭執事項：
  ㈠原告請求被告應收受原告回運雜質回收物442.781公噸，有無
    理由？
五、本院之判斷：
  ㈠依系爭契約第1條、第12條約定，原告向被告收購資源回收物
    ，原告應給付被告之計價方式，係依原告實際提貨數扣除雜
    質率45%後，再乘以標售單價每公斤0.2元，依此計算，原告
    應給付被告之金額如本院卷第23頁黑體字所示，且均已給付
    完畢，為兩造所不爭執。故無論實際產生雜質多寡，雜質率
    45%是固定之計價標準，應可認定。
  ㈡按解釋契約，應於文義上及論理上詳為推求，以探求當事人
    立約時之真意，並通觀契約全文，斟酌訂立契約當時及過去
    之事實、交易上之習慣等其他一切證據資料，本於經驗法則
    及誠信原則，從契約之主要目的及經濟價值作全盤之觀察，
    以為其判斷之基礎（最高法院110年度台上字第2524號判決
    意旨參照）。查：系爭契約第11條僅約定：「資源回收物其
    雜質率以每次（日）自甲方（貴公所）資源回收場經粗分類
    後實際提貨的過磅記錄表之總重45%為扣除基準，乙方應自
    行將處理後雜質清運至甲方垃圾掩埋場，由甲方免費處理，
    惟回運雜質回收物檢查方式為分批抽驗方式，一經抽驗發現
    參雜其他不屬於本隊之資源回收物，本隊有權利令其退運拒
    收」，依契約文義，只有約定雜質率扣除基準，並未約定45
    %是該次雜質回運之上限，此由原告自106年9月起即與被告
    訂立「106至108年度標售資源回收物契約書」（見本院卷第
    163頁、第166至170頁）接續系爭契約至110年3月30日，按
    月回運雜質之重量如原證二所示（見本院卷第21至23頁），
    時有小於該月過磅數乘以雜質率之重量，時有大於該月過磅
    數乘以雜質率之重量可明。故原告陳稱未使用完的雜質率可
    以累計到下次使用（見本院卷第311頁）以及被告稱雜質率
    是上限，超過上限則不收等語（見本院卷第275頁），均非
    可採。而與系爭契約第12條合併觀察，更可徵該45%雜質率
    只是計價用，與實際回運量無必然關係，否則豈有原告回運
    量已超過當月提貨量之百分比（如107年1、2、3、7、8、11
    、12、108年1、3、4、5、11、12、109年3、6、7月、110年
    3月），甚至超過各月以雜質率累加計算之總額（如108年5
    、6月、109年3月），被告仍然予以收受之理？
  ㈢再者，對照原告與高雄市政府環境保護局簽訂之「標售高雄
    市108-109年物資源回收物變賣財物契約」及與臺南市政府
    環境保護局簽訂之「109年度新化區及鄰近區域資源回收物
    變賣」契約，其中均有明文約定「容許退運量」為何，以及
    雙方就該容許退運量所產生之權利義務關係，例如：高雄市
    政府環境保護局之契約中有超過容許退運量要付費或另洽清
    除業者，且應於下月月底完成退運，逾期不再同意免費進場
    等語之約定，臺南市政府環境保護局之契約中有明訂回運容
    許量及依該局處理量能不定時通知回運之時間之約定（見本
    院卷第145頁、第159頁），核與系爭契約僅約定「45%為扣
    除基準」而非明定為「容許退運量」，且未就所謂「容許退
    運量」下兩造權利義務關係詳為規定之情形不同，益徵原告
    主張被告應容許回運以提貨量45%累計計算尚有442.781公噸
    之雜質等語，並非可採。
  ㈣況且，原告所提出關於前一份契約即「106至108年度標售資
    源回收物契約書」之原證10（見本院卷第285至287頁）係被
    告製作，為兩造所不爭執（見本院卷第412頁），依該表所
    示，雖有以契約所定之百分比（該契約約定舊料87%、新料2
    0%）計算可退回雜質之重量，並逐月記錄已退回雜質之重量
    ，但並未逐月記載兩者間之差額，僅於整體契約（106年9月
    至109年3月）期間，得出最終原告超退8,270公斤雜質之結
    論，故依此更可證明雜質退運是以契約整體期間觀之，兩造
    並無約定契約期間內雜質退運量之上限，被告所謂45%是容
    許退運之上限、不得超退之情形並不存在。
  ㈤原告雖然以108年3月5日兩造之開會記錄中被告曾表示「聯福
    資源科技有限公司在3月5日前尚可退回的雜質率數量為226,
    443公斤」等語（見本院卷第442頁），主張確實有雜質數量
    可逐月累計之情形，然而，該次會議記錄之結論乃係針對「
    106至108年度標售資源回收物契約書」中適用87%雜質率之
    期限作一個合意，亦即在108年3月6日以後以新料20%雜質率
    為計算標準，而不再區分新舊料，有會議記錄在卷可憑（見
    本院卷第429至431頁、第441至443頁），尚不能得出兩造有
    另針對容許退運雜質數量以及雜質量可累計計算至契約結束
    以後一情有所合意，故並不能以該次會議記錄有上開記載，
    即認原告主張被告應接受原告再退運442.781公噸之雜質為
    可採。
  ㈥是以，原告既然可以在系爭契約有效期間將處理後雜質清運
    至被告垃圾掩埋場，由被告免費處理，且只有限制不能參雜
    其他不屬於被告清潔隊之資源回收物，否則被告之清潔隊有
    權利令其退運拒收外，並沒有數量之限制，則契約終止後之
    雜質，被告即無處理之契約義務。本件原告於109年12月、1
    10年1月均未回運雜質，為兩造所不爭，並有公務電話記錄
    及通訊軟體對話記錄可憑（見本院卷第69至73頁），而兩造
    雖然就雜質回運時間沒有特別約定，但系爭契約期間僅到11
    0年3月30日為止，兩造亦無繼續訂約，為原告所明知，原告
    雖然主張因為當月量很大，所以還沒有分類，並不是沒有雜
    質等語（見本院卷第92頁、第104至105頁），但原告109年1
    2月、110年1月如有未及清理之雜質，尚有110年2月、3月可
    回運雜質，而原告於110年2月回運39,630公斤，110年3月回
    運92,940公斤，應可認原告自被告提貨內之雜質已經回運完
    畢，縱使有未回運完畢之雜質，也因兩造並沒有約定「容許
    退運量」，也沒有約定「最後回運期限」，應認兩造之權利
    義務關係已隨契約之到期終止而了結，故110年3月30日系爭
    契約到期終止以後之雜質，被告並無處理之義務，原告自無
    從請求被告應予收受。
  ㈦至於被告抗辯系爭契約第9條約定原告應於「每個月10日前將
    前一個月從本鎮載運回去之資源回收物相關後續去化流向及
    數據（含去化重量、項目類別、後端處理之單位）等資料提
    供本所作為統計之依據」等語，該條款乃係約定原告應製作
    資源回收物相關後續去化流向及數據給被告，與回運雜質無
    關，故與本件之認定無影響，又原告之所以在前一份契約 
    終止後仍然可以回運雜質給被告，是因為兩造繼續訂定系爭
    契約的關係，亦與原告所稱容許回運雜質量之計算及累計無
    關，附此敘明。
六、綜上所述，原告依系爭契約，請求被告應收受原告回運雜質
    回收物442.781公噸為無理由，應予駁回。
七、本件為判決基礎之事證已臻明確，兩造其餘攻擊防禦之方法
    ，經本院斟酌後，認均不足以影響本判決之結果，自無逐一
    詳予論駁之必要，併此敘明。
八、訴訟費用負擔之依據：民事訴訟法第78條。
中　　華　　民　　國　　111 　年　　10　　月　　25　　日
                  民事第一庭    法  官  洪儀芳

以上正本係照原本作成。
如對本判決上訴，須於判決送達後廿日內向本院提出上訴狀。如
委任律師提起上訴者，應一併繳納上訴審裁判費。
中　　華　　民　　國　　111 　年　　10　　月　　25　　日
                                書記官　林左茹